臺北高等行政法院判決
　　　　　　　　　　　　　　　　　　 94年度簡字第00071號
原　　　告　甲○○
被　　　告　財政部臺灣省北區國稅局
代　表　人　許虞哲（局長）
訴訟代理人　乙○○
　　　　　　戊○○
上列當事人間因綜合所得稅事件，原告不服財政部中華民國93年
12月21日台財訴字第09300455850號訴願決定，提起行政訴訟。
本院判決如下：
　　主  文
原告之訴駁回。
訴訟費用由原告負擔。
　　事  實
一、事實概要：原告88年度綜合所得稅結算申報，經被告初查核
    定綜合所得總額為4,477,341元，綜合所得淨額為3,794,341
    元，應補徵綜合所得稅161,893元。原告就被告核定：(一)其
    扶養親屬蘇仁德參加新竹市稅捐稽徵處 (下稱新竹市稅捐處
    )舉辦標語徵文之競賽獎金1,680元，(二)其配偶蘇繼棟出租一
    元企業社所有新竹縣竹北市○○○路29號房屋坐落基地之租
    賃所得600,000元，(三)其配偶出租新竹市○○路147號房屋，
    調增租賃所得279,964元部分不服，申請復查，未獲變更，
    提起訴願，經被告重新審查，准予追減租賃所得85,716元，
    變更核定綜合所得總額為4,391,625元，淨額為3,708,625
    元。原告仍不服，提起訴願亦經決定駁回後，遂提起本件行
    政訴訟。
二、兩造聲明：
　　(一)原告聲明：訴願決定、復查決定及原處分均撤銷。
　　(二)被告聲明：駁回原告之訴。
三、兩造之爭點：
　　(一)原告主張之理由：
      1.按所得稅法第4條第1項第23款規定：「個人稿費、版稅
        …之收入，全年合計數18萬以下免稅。」原告之受扶養
        人蘇仁德，因新竹稅捐處公開徵求「標語製作」，將其
        製作之稿件交付新竹稽徵處使用，而取自該稽徵處支付
        之1,680元，係屬智慧財產及文章稿費之性質，應免徵
        所得稅。
      2.查一元企業社所有新竹縣竹北市○○○路29號房屋坐落
        基地竹北市縣○段169號土地為被繼承人蘇木榮所有，
        土地租金每月15,000元，全年共計180,000元，扣除地
        價稅68,917為12,083元，而非514,284元，且原告配偶
        之應繼分僅12分之1，其租賃所得為9,257元，況系爭
        169號土地88年度申報地價為2,264,550元，依土地法第
        97條規定，土地租金以不超過申報總價年息10%為限，
        即年租金226,455元為限，超過部分依法自無請求權，
        扣除地價稅68,917元，租賃所得上限為157,539，再以
        原告配偶之應繼分12分之1計算，原告配偶此部分租賃
        得應以13,128元計算，被告將前開土地歸屬為原告之配
        偶所有，核定原告配偶因出租該土地有租賃所得600,
        000元，與事實不合，其適用法律亦有錯誤。至一元企
        業社所有前開房屋坐落之他筆同段段170號土地係他人
        所有，原告配偶並無該筆土地之財產，自無租賃所得存
        在，顯被告核課有誤。
      3.原告配偶所有新竹市○○路147號房屋1樓，於88年度並
        無出租或無償提供他人使用或收取租金，自無租賃所得
        存在。被告以原告配偶有將前開房屋提供予丙○○等5
        人使用，而核定原告配偶有租賃所得279,964元，核與
        事實不符，被告自應負舉證責任，則被告既無查得具體
        事證以供認定，其空言主張即不足採。又依前開房屋之
        房屋稅繳款書所載，其89、88年度之課稅現值各為750,
        900元及759,300元，核其88年全年課稅現值為755,100
        元〔計算式：（750,900+759,300）÷2＝755,100元〕
        。準此，該房屋88年之一般租金計算為「營業用」房屋
        評定現值755,100元×24％＝181,224元，租賃所得為18
        1,224×（1－43﹪）＝103,297元。本件該房屋已自行
        申報租賃所得240,000元，亦超過當地一般標準181,224
        元，被告再核定調增租賃所得279,964元，亦有違誤。
　　(二)被告主張之理由：
      1.查原告之受扶養親屬蘇仁德參加新竹市稅捐稽徵處舉辦
        標語徵文比賽，取有該處比賽所得1,680元，經被告函
        詢新竹市稅捐稽徵處以92年12月8日新稅行字第0920041
        448號函復該筆所得係因參加標語徵文比賽，應屬競技
        、競賽及機會中獎之獎金等語，依所得稅法第14條第1
        項第8類規定，自應併計原告當年度之綜合所得總額。
      2.次查，原告88年度綜合所得稅結算申報，自行申報取自
        一元企業社之土地租賃所得600,000元，減除必要損耗
        及費用258,000元（600,000×43％=258,000），而列報
        租賃所得342,000元，有原告本年度綜合所得稅結算申
        報書影本可稽，足見原告已自認其配偶取有該項租賃所
        得之使用支配權，亦有一元企業社申報扣繳憑單附案為
        憑，雖經主張房地係其翁蘇木榮所有，係全體繼承人有
        使用支配之權，而非其配偶所有，惟基於有所得即應課
        稅之原則，原核定按其申報予以認列所得，核屬有據。
        惟「土地及其地上建築物分屬不同所有權而共同出租…
        但僅出租土地之收入，只得減除該土地當年度繳納之地
        價稅。」業經財政部90年1月19日台財稅第0900450722
        號函釋在案。一元企業社所有前開房屋坐落之前開169
        、170號土地，本年度地價稅分別為68,917元及16,799
        元，故被告依前揭函令規定，將原告配偶此部分土地租
        賃所得減除該土地本年度繳納之地價稅85,716元後，變
        更為514,284元，並無不合。
      3.又查，系爭中正路147號租賃房屋為原告配偶所有，原
        告本年度綜合所得稅結算申報，依承租人國際巨星婚紗
        攝影有限公司開立之扣繳憑單240,000元按財政部頒費
        用率43%列報租賃所得136,800元，惟該部分係屬2及3樓
        非住家非營業用房屋之租賃所得，此有該婚紗攝影公司
        92年2月15日說明書及房屋租賃扣繳申報憑單附卷可稽
        。惟查，系爭房屋1樓於民國90年前為當地著名之美食
        街，本年度有丙○○及丁○○在此以個人攤販方式經營
        小吃生意，此有營業設籍資料及系爭房屋本年度非自住
        房屋使用及租賃情形核定表可稽，原告未申報該1樓之
        租賃所得，原核定乃依1樓房屋面積，按每月每坪租金
        960元設算原告租賃收入為491,166元，而系爭租賃所得
        標的物，鄰近出租建物所有人自行申報租金扣繳情形，
        其平均每月每坪租金為1,520元，高於原核定之標準租
        金；又依新竹市稅捐處提供資料，該址房屋現值為
        2,200,200元，土地價額為10,315,252元，是其土地及
        建築物申報總價額年息10%為1,251,545元，亦較原核定
        租賃收入高，原核定乃參照當地一般租金情況予以設算
        原告此部分租賃所得為279,964元[491,166×(1-43%)]
        ，揆諸所得稅法第14條第1項第5類第4款及同法施行細
        則第16條規定，並無不合。
　　理  由
一、按「個人之綜合所得總額，以其全年左列各類所得合併計算
    之…第5類：租賃所得…1、財產租賃所得及權利金所得之計
    算，以全年租賃收入或權利金收入，減除必要損耗及費用後
    之餘額為所得額…4、將財產借與他人使用，除經查明確係
    無償且非供營業或執行業務者使用外，應參照當地一般租金
    情況，計算租賃收入，繳納所得稅。5、財產出租，其約定
    之租金，顯較當地一般租金為低，稽徵機關得參照當地一般
    租金調整計算租賃收入。…第8類：競技、競賽及機會中獎
    之獎金或給與：凡參加各種競技比賽及各種機會中獎之獎金
    或給與皆屬之。」「納稅義務人之配偶，及合於第17條規定
    得申報減除扶養親屬免稅額之受扶養親屬，有前條各類所得
    者，應由納稅義務人合併報繳。」行為時所得稅法第14條第
    1項第5類、第8類、第15條第1項分別定有明文。又「本法第
    14條第1項第5類第4款所稱他人，係指本人、配偶及直系親
    屬以外之個人或法人而言。本法第14條第1項第5類第4款及
    第5款所稱當地一般租金，由當地主管稽徵機關查明報由省
    (直轄市)主管稽徵機關核定，並送財政部備查。」亦為同法
    施行細則第16條第2項、第3項所明定。
二、次按，財政部77年11月9日台稅一發第770665851號函略以：
    「綜合所得稅租賃所得設算核定案件，納稅義務人如有異議
    時，稽徵機關應實地調查鄰近房屋之租金作為核課之依據，
    即將設算租金與鄰近租金比較，高時改課，低時維持原核定
    。」78年6月22日台財稅第780158972號函載：「稽徵機關依
    所得稅法第14條第1項第5類規定設算之租金，依土地法第97
    條第1項規定，以不超過土地及其建築物申報總價額年息10%
    為限。」88年1月28日台財稅第881895293號函稱：「88年度
    房屋及土地之當地一般租金標準…(3)臺灣省各縣市部分…非
    住家用 (含營業用)：依『營業人查定營業費用標準等級評
    定表』及『營業稅特種稅額查定費用標準等級表』規定，並
    經實地調查租金情況予以核定。」及89年2月10日(89)台財
    稅字第0890450916號函釋：「核定88年度財產租賃必要損耗
    及費用標準：1.固定資產：必要損耗及費用減除43%；但僅
    出租土地之收入，只得減除該土地當年度繳納之地價稅。」
    係財政部基於中央稽徵機關主管職權及前揭所得稅法授權，
    就有關納稅義務人出租財產之租賃所得，應如何設算租金收
    入之細節性、技術性事項所為之函釋，並未抵觸所得稅法及
    相關稅法規定意旨，自得予援用。
三、本件原告88年度綜合所得稅結算申報，經被告初查核定綜合
    所得總額為4,477,341元，綜合所得淨額為3,794,341元，應
    補徵綜合所得稅為161,893元。原告就被告核定：(一)其扶養
    親屬蘇仁德參加新竹市稅捐稽徵處舉辦標語徵文之競賽獎金
    1,680元，(二)其配偶蘇繼棟出租一元企業社所有新竹縣竹北
    市○○○路29號房屋坐落基地之租賃所得600,000元，(三)其
    配偶出租新竹市○○路147號房屋，調增租賃所得279,964元
    部分不服，申請復查，未獲變更，提起訴願，經被告重新審
    查，准予追減租賃所得85,716元，變更核定綜合所得總額為
    4,391,625元，淨額為3,708,625元之事實，有原告88年度綜
    合所得稅結算申報書、被告核定通知書及93年5月14日北區
    國稅法二字第0930013409號重審復查決定書附原處分卷可稽
    ，並為兩造所不爭，堪信為真實。
四、原告不服循序提起行政訴訟，主張：其受扶養親屬蘇仁德參
    加新竹稅捐處舉辦之標語徵文比賽，取有該處發給比賽所得
    1,680元，應屬稿費性質，依所得稅法第4條第1項第23款規
    定，應免納所得稅；另一元企業社坐落之基地竹北市縣○段
    169號土地為被繼承人蘇木榮所有，依土地法第97條規定土
    地租金上限及原告配偶之應繼分計算，其此部分租賃所得應
    只有13,128元，況一元企業社坐落之他筆同段170號土地係
    他人所有，其配偶自無租賃所得存在，益顯被告核課有誤。
    又其配偶所有前開中正路147號1樓房屋，於88年度並無出租
    或無償提供他人使用，自無租賃所得存在，且依前開房屋之
    課稅現值計算之租賃所得應為103,297元，原告申報該房屋
    租賃所得240,000元，亦超過當地一般標準181,224元，被告
    再核定調增租賃所得279,964元，亦有違誤等語。
五、經查：
    (一)按凡參加各種競技比賽或抽獎活動，因中獎或獲勝而取得
      獎金或獎品，即屬競技、競賽及機會中獎之獎金或給與，
      自應併入計算個人之綜合所得總額，核課綜合所得稅，為
      前揭所得稅法第14條第8類所明定。查原告之受扶養親屬
      蘇仁德取自新竹市稅捐稽徵處之所得1,680元，係其參加
      該稽徵處88年度舉辦之標語徵文比賽，因獲勝取得之獎金
      ，此有新竹市稅捐處92年12月8日新稅行字第09200414480
      號函復附原處分卷可稽，核其性質屬競技比賽取得獎金，
      原核定將之歸併核原告當年度綜合所得稅，揆諸前揭法條
      規定，洵無不合，原告訴稱前開所得為稿費收入性質云云
      ，核不足採。
    (二)次查，原告自行申報其配偶蘇繼棟所有新竹縣竹北市○○
      ○路29號「一元企業社」所在房屋坐落基地之租賃收入
      600,000元，並減除必要損耗及費用258,000元（600,000
      ×43％=258,000），列報租賃所得總額為342,000元，此
      有原告88年度綜合所得稅結算申報書附原分卷可稽，足見
      原告已自認其配偶取有該項租賃所得之使用支配之權，扣
      繳單位亦於給付其配偶蘇繼棟所得時，依規定辦理扣繳，
      並有一元企業社申報扣繳憑單附原處分卷為憑，故被告基
      於有所得即應課稅原則，依前開申報資料認列原告配偶前
      開所得，核屬有據，嗣原告申請復查，被告以一元企業社
      坐落基地為竹北市縣○段169,170地號，88年度地價稅分
      別為68,917元及16,799元，故核減該二筆土地當年度繳納
      之地價稅85,716元後，變更此部分租賃所得為514,284 元
      ，徵諸前揭財政部函釋意旨，原無不合。惟查，一元企業
      社所在房屋坐落之前開二筆土地，僅其中169號土地為原
      告配偶之被繼承人蘇木榮所有，並由原告配偶與其他繼承
      人共同繼承，他筆170號土地則為第三人鄭江賢等人所有
      ，此有前開土地及建物之登記簿謄本附本院卷可參，亦為
      原告之起訴狀自承在卷，足徵一元企業社之所有人向原告
      配偶承租之基地僅有前開169號土地一筆，核其租賃收入
      得扣除之當年度繳納之地價稅，應僅有169號土地部分之
      地價稅68,917年，復查決定就非原告配偶出租並繳納之
      170號土地之地價稅部分亦併予認列減除，即有違誤，惟
      此部分係屬有利於原告之核定，依行政救濟不利益變更禁
      止原則，仍應予維持，併予敘明。
    (三)又查，原告就其配偶蘇繼棟所有前開中正路147號房屋，
      原依承租人國際巨星公司開立之租金所得扣繳憑單240,
      000元，按財政部前揭函訂頒費用率43%列報租賃所得136,
      800元，此有原告前開88年度綜合所得稅結算申報書可參
      。惟查，前開房屋為三層樓建築，國際巨星公司自85 年
      起至90年底，僅承租其中二、三樓，租金每月20,000元，
      押租金為8,000,000元，該房屋之一樓則由原告之配偶以
      每月租金240,000元出租予陳銘勳，原訂租賃期間自84年
      12月起至89年11月止，嗣於89年7月提前終止租約，因該
      層樓設計有七個攤位，陳銘勳除自己營業，並以其妻丙○
      ○登記營業外，亦將其他攤位先後交給訴外人丁○○、曾
      桂香及楊偉良等人經營，而分設不同之個人營利事業登記
      等情，業據證人丙○○、陳銘勳於本院93年度訴字第3495
      號案件於94年8月19日行準備程序時到庭證述明確在卷 (
      見本院卷附前開準備程序筆錄)，核與原處分卷所附新竹
      市稅捐稽徵處88年度非住房屋使用及租賃情形調查定所載
      前開房屋第一層樓使用現況及營利事業登記資料相符，並
      有國際巨星公司出具之說明附原處分卷可參，足堪信為真
      正，原告否認取有前開房屋第一層樓之租金收入云云，核
      不足採。故依財政部前揭函訂頒費用率43%計算，原告未
      申報其配偶出租前開房屋第一層樓之租賃所得應為1,641,
      600元，被告所屬新竹市分局初查按當地一般租金情況，
      以每月每坪960元及前開第一層樓營業面積44.04坪，核定
      原告配偶未申報之前開第一層樓之租賃收入為491,166元
      ，租賃所得為279,964元，尚有違誤，復查決定以系爭租
      賃所得，如按新竹市稅捐處提供之資料，前開第一層樓之
      營業面積應為75.72坪，初查依44.04坪設算租賃收入，核
      有未洽，惟依行政救濟不利益變更禁止原則，仍維持核定
      ，理由雖有未當，惟結論並無二致，亦應予維持。
六、綜上所述，原處分 (復查決定)並無違誤，訴願決定予以維
    持，亦無不合，原告仍執前詞，訴請撤銷，為無理由，應予
    駁回。又本件為簡易訴訟事件，爰不經言詞辯論，逕為判決
    如主文。
據上論結，本件原告之訴為無理由，爰依行政訴訟法第233條第1
項、第98條第3項前段，判決如主文。
中　　華　　民　　國　　94　　年　  10　　月　 28  　 日
                           第四庭  法  官　蕭惠芳
上為正本係照原本作成。
本件以訴訟事件所涉及之法律見解具有原則性者為限，始得於本
判決送達後20日內向本院提出上訴狀並表明上訴理由，如已於本
判決宣示後送達前提起上訴者，應於判決送達後20日內補具上訴
理由（均按他造人數附繕本），且經最高行政法院許可後方得上
訴。
中　　華　　民　　國　　94　　年　  10　　月　 31  　 日
 　　　　　　　　　　　　     　　 書記官　李淑貞
